【裁判字號】    89,抗,498
【裁判日期】    891218
【裁判案由】    侵占
【裁判全文】
臺灣高等法院刑事裁定                  八十九年度抗字第四九八號
    抗  告  人
    即自訴  人  甲○○
    被      告  乙○○
右抗告人即自訴人，因被告侵占案件，不服臺灣板橋地方法院八十九年九月二十二日
所為裁定（八十八年度自字第一二五號），提起抗告，本院裁定如左：
    主      文
抗告駁回。
    理      由
一本件自訴人抗告意旨略以：被告乙○○挪用中山經典社區以陳靜怡名義存放於彰化
  銀行城東分行之管理基金，從八十七年八月份管理費收支明細表計算，扣除總支出
  為十八萬五千七百六十九元後，應尚有餘額一百四十六萬六千零五十元，但核對八
  十七年八月三十一日首揭銀行存摺餘額為一百二十三萬零九百五十七元，短少二十
  三萬五千零九十三元整，八十七年九月份管理費收支明細表計算，扣除總支出為二
  十九萬五千六百一十一元後，公告餘額為一百四十二萬六千一百六十元，同年月二
  十九日提領現金三十二萬五千元，首揭銀行存摺餘額一百零四萬三千四百九十五元
  整，與公告餘額短少三十八萬二千六百六十五元，八十七年十月份管理費收支明細
  表，扣除總支出為二十四萬九千二百元，應有餘額一百四十四萬五千一百五十一元
  ，同年月三十日提現款二十七萬九千二百元整，首揭銀行存款餘額一百二十四萬七
  千九百四十元，與公告金額短少十九萬七千二百一十一元，而依原審法院及自訴人
  與被告對帳核算結果，八十七年五月至十月之實收金額、公告金額及匯款金額，皆
  不相符，每月皆有發生短少，五月份少匯六萬九千二百零三元，六月份少匯五千三
  百四十元，七月份少匯三萬三千五百二十三元，八月份少匯二萬六千零四十元，九
  月份少匯四萬四千六百二十四元，十月份少匯二萬八千二百六十五元，現已確定八
  十七年五月至十月實收管理費與匯入之管理費短少二十萬六千九百九十五元，而經
  自訴人於八十八年一月十一日發現公告之管理費有差額後，被告八十八年一月十八
  日才透過住戶陳綺璧補回九萬二千九百十三元，被告雖辯稱此係催繳住戶八十七年
  五月至十月之管理費，惟被告竟提不出究係向何住戶催繳，原審未詳加調查逕以被
  告並無侵占犯行，而認被告犯罪嫌疑尚有不足，駁回自訴人之自訴，顯有未合，為
  此提起抗告云云。
二按法院或受命法官於自訴案件第一次審判期日前訊問及調查結果，如認為案件有刑
  事訴訟法第二百五十二條至第二百五十四條之情形者，得以裁定駁回其自訴，刑事
  訴訟法第三百二十六條第三項定有明文。查本件自訴人甲○○以被告乙○○涉有刑
  法侵占罪嫌而提起自訴，其自訴意旨以被告乙○○於八十六年六月至八十七年五月
  擔任位於台北縣中和市○○路○段三九一號「中山經典社區」之主任委員，八十七
  年六月至十一月擔任財務委員，其於擔任主任委員任內並未依法定期將該社區之基
  金保管及運用情形公告，致收支如何不清不楚，而自八十七年七月起公告之收支明
  細表，並不平衡，每月均有短少，為此自訴人多次向管理委員會反應，要求提出帳
  簿供住戶查覽，被告均置之不理。另依系爭大廈規約約定，所有管理委員會之委員
  皆為無薪榮譽職，惟被告於擔任主任委員及財務委員時卻私自領有薪資，且於八十
  七年八、九月份公告之收支明細表亦無利息收入之公告，顯均已遭被告侵占，因認
  被告涉有刑法侵占罪嫌等語。訊據被告乙○○矢口否認有何侵占犯行，辯稱：住戶
  之管理費都由總幹事負責收取，並由總幹事出具收支存根聯給住戶，總幹事將錢累
  積到一定程度，會匯到財務委員的帳戶，伊擔任財務委員時，是依據實際匯入的金
  額作帳，伊沒有去檢視存根聯，自訴人計算的金額與伊公告金額不符，是因為她依
  據收支存根聯計算，伊是以總幹事實際匯入銀行的存款計算，伊沒有侵占社區之公
  共基金云云。茲查自訴人以被告乙○○擔任「中山經典社區」管理委員會之主任委
  員時，未依法定期將該社區公共基金之保管及運用情形公告，其復未能查覽帳簿，
  而認被告不無涉有侵占公共基金之嫌，惟查自訴人並未能確切指明被告乙○○究於
  何時何地侵占多少金額之公共基金，且查自訴人既尚未查閱該社區公共基金之收支
  帳簿資料，其又從何認定被告有侵占公共基金之情事，是自訴人遽以被告擔任社區
  主任委員時未定期公告公共基金之收支明細表即認被告涉有侵占公共基金之嫌，顯
  係自訴人個人主觀上之認定，並無何具體證據足資佐證。至被告雖於上揭時間擔任
  社區管理委員會之財務委員，惟負責收取社區住戶管理費的是管理委員會之總幹事
  ，此據證人陳有全於原審法院調查時到庭證稱：伊自八十六年六月十日起至八十八
  年七月初擔任中山經典社區的總幹事，總幹事負責社區維修工作，收管理費，伊收
  到管理費就繳給財務委員，到月底就會跟財務委員結算，住戶會有遲繳管理費，但
  伊會催繳，每月都會由財務委員製作收支明細表，伊再拿去貼，而伊繳給財務委員
  多少錢都知道，財務委員收多少錢都有公告，數字沒有錯，八十七年十二月有一筆
  十萬七千九百十三元是住戶以前積欠的管理費，這些錢是伊與財務委員去催繳的，
  大部分是財務委員收的，有一部分是伊收的，住戶最多有積欠四個月管理費，而這
  筆錢是一住戶陳小姐叫伊去存的，陳小姐的先生是社區的安全委員，而以前沒有管
  理委員會的戶頭，所以都存在財務委員的戶頭內云云。則社區住戶既有遲繳管理費
  之情事，自難依社區住戶數核算該月份所收入之管理費，而查被告擔任社區管理委
  員會財務委員，既係依總幹事所交付予其之管理費金額據以製作收支明細表，又有
  何不實之可言，而查管理費由社區管理委員會之財務委員保管及運用，並未強制約
  定所收取之管理費應悉數存於銀行帳戶，為供隨時可能之開支，因而將部分款項未
  存入帳戶，並未有何違悖情理。且查當時因管理委員會尚無銀行帳戶，因而暫將社
  區之款項存入被告之妻陳靜怡設於銀行之帳戶，如各該款項混在一起，而就該帳戶
  所生之利息並非因而即屬該社區管理委員會所有或被告所有，被告又有何侵占該利
  息之可言。是自訴人並未能確切指出被告於擔任財務委員時究於何時、何地侵占何
  筆屬於社區公共基金，其遽以公告收支明細表上之餘額與銀行存摺餘額不符，即認
  被告涉有侵占社區公共基金之嫌，應屬其推測之詞，並無具體事證以資佐憑。況查
  嗣於八十九年六月間，經兩造共同查核明細表、支出憑證及社區公共基金帳戶存摺
  資料等帳務資料後，自訴人亦自承因提出自訴之初，所能參閱之帳證不全，經詳細
  對帳後，發現因部分住戶遲繳管理費，及總幹事與被告乙○○間業務銜接疏失，造
  成公告款項與應收款項之差額，被告並無侵占犯行，是溝通不良所致等語。並有自
  訴人八十九年八月一日提出之自訴意旨狀一份及兩造確認之對帳明細表、中山經典
  社區管理委員會公告與存款對照表、對帳明細表各一份在卷可稽。又中山經典社區
  管理委員會於八十六年五月二十一日開會時，以「主任委員之工作繁雜，為社區服
  務，加上財務委員為財務處理紛雜，乃以象徵性之車馬費補助每月主委三千元，財
  委二千元整，由管委會支付至該委員卸任止」，並建議自第三屆委員開始實施，並
  經住戶大會同意後實施，有該會議紀錄影本乙份在卷可參，依住戶大會決議領取車
  馬費，又何來侵占社區之公共基金，是綜上所述，被告所辯並未侵占公共基金云云
  ，應堪採信。原審因而以查無何積極證據足資認定被告有何侵占犯行（原審雖漏未
  就自訴人指訴被告擔任主任委員及財務委員時，每月支領三千元及二千元而涉及刑
  法侵占罪嫌部分予以審究，惟此部分亦乏積極證據足資證明被告涉有刑法侵占罪責
  ，已如前述），而認被告犯罪嫌疑尚有不足，因而依首揭法條規定，駁回自訴人之
  自訴，經核並無不合，自訴人以上揭抗告意旨執以指摘原審裁定不當，惟依前所述
  ，其抗告尚難認有理由，應予駁回。
據上論斷，應依刑事訴訟法第四百十二條，裁定如主文。
中      華      民      國    八十九    年     十二     月     十八     日
                              臺灣高等法院刑事第三庭
                                  審判長法  官  張  連  財
                                        法  官  李  英  勇
                                        法  官  張  傳  栗
右正本證明與原本無異。
不得再抗告。
                                        書記官  王  秀  雲
中      華      民      國    八十九    年     十二     月     十九     日


司法院資訊處製作；財團法人民間司法改革基金會備份。
